【裁判字號】    98,抗,35
【裁判日期】    980417
【裁判案由】    聲請沒收
【裁判全文】
臺灣高等法院花蓮分院刑事裁定            98年度抗字第35號
抗  告  人
即  受刑人  甲○○
上列抗告人即受刑人因聲請宣告沒收案件，不服臺灣花蓮地方法
院中華民國98年 2月24日裁定（98年度聲字第97號），提起抗告
，本院裁定如下：
    主  文
原裁定撤銷。
臺灣花蓮地方法院檢察署檢察官於原法院之聲請駁回。
    理  由
一、檢察官在原法院聲請意旨略以：臺灣花蓮地方法院檢察署96
    年度偵字第1278號、96年度偵字第3599號被告甲○○、古月
    英違反著作權案件，經臺灣高等法院花蓮分院以97年度上易
    字 139號撤銷第一審判決，另將被告等均判處拘役30日，減
    為拘役15日確定在案；惟該案查扣之點將家電腦伴唱機壹台
    ，係屬刑法第40條第 2項、著作權法第98條規定之侵害著作
    權之物，爰依法聲請就上開供犯罪所用或犯罪預備之物單獨
    宣告沒收等語。原法院認檢察官聲請為正當，而宣告扣案之
    點將家電腦伴唱機壹台沒收。
二、抗告意旨略以：未收到聲請通知單，且當時沒有營業與播放
    音樂等語。
三、按違禁物或專科沒收之物得單獨宣告沒收；又犯著作權法第
    92條之罪，供犯罪所用之物，得沒收之；刑法第40條第 2項
    、著作權法第98條固定有明文。而上開刑法第40條原規定「
    沒收於裁判時併宣告之。但違禁物得單獨宣告沒收」，嗣於
    民國94年2月2日（95年7月1日起生效施行）修正時，因認刑
    法分則或刑事特別法關於「專科沒收」之物，例如偽造之印
    章、印文、有價證券、信用卡、貨幣，雖非違禁物，然其性
    質究不宜任令在外流通，自有單獨宣告沒收之必要，爰於第
    二項增訂之（見該條立法理由），是該單獨宣告沒收之規定
    ，始修正為「沒收，除有特別規定者外，於裁判時併宣告之
    。違禁物或專科沒收之物得單獨宣告沒收」。惟刑罰法令關
    於沒收之規定，有採職權沒收主義與義務沒收主義；而參照
    上開立法理由所舉之例，修正刑法第40條第 2項所指之「專
    科沒收」之物，應係指「義務沒收」之物，而不包括「職權
    沒收」之物。且因「職權沒收」之物，指法院就屬於被告所
    有，並供犯罪所用或因犯罪所得之物，於本案審理時即應本
    於職權斟酌是否為沒收之宣告，自無事後再由檢察官聲請單
    獨宣告沒收之餘地。
四、經查：本件抗告人甲○○係犯著作權法第92條之罪，其供犯
    罪所用之物，依著作權法第98條規定固得沒收之，惟著作權
    法第98條既規定「得沒收」，應屬「職權沒收」之物，而非
    「義務沒收」之物。揆諸前揭說明，本件扣案之點將家電腦
    伴唱機壹台，應由本院審理97年度上易字 139號案件時，本
    於職權為斟酌沒收與否之宣告，經裁量後縱未予諭知沒收，
    檢察官自不得於事後聲請單獨宣告沒收。是本件檢察官之聲
    請單獨宣告沒收，於法無據，原法院不查，逕為沒收之諭知
    ，即有未當。既經提起抗告，應由本院撤銷原裁定，並駁回
    檢察官在原法院之聲請，以臻適法。
據上論斷，依刑事訴訟法第413條前段，裁定如主文。
中    華    民    國    98    年     4    月    17    日
                       審判長法  官   何方興
                             法  官   王紋瑩
                             法  官   林德盛
以上正本證明與原本無異。
本件不得再抗告。
中    華    民    國    98    年     4    月    17    日
                              書記官  劉妙娘


司法院資訊處製作；財團法人民間司法改革基金會備份。
